【裁判字號】    97,交聲,1835
【裁判日期】    971229
【裁判案由】    聲明異議
【裁判全文】
臺灣高雄地方法院刑事裁定            97年度交聲字第1831號
                                    97年度交聲字第1832號
                                    97年度交聲字第1833號
                                    97年度交聲字第1834號
                                    97年度交聲字第1835號
原處分機關  高雄市政府交通局
異  議  人
即受處分人  丙○○○
上列異議人即受處分人因違反道路交通管理處罰條例案件，對於
高雄市政府交通局所為如附表所示之裁決聲明異議，本院裁定如
下：
    主  文
異議駁回。
    理  由
一、原處分意旨略以：異議人即受處分人丙○○○（下稱異議人
    ）於如附表「違規時、地、事實及違反法條（道交條例）」
    欄所示之時間，駕駛車牌號碼YW-9433 號自小客車，於如附
    表上開欄位所示之地點，有如附表上開欄位所示之違規行為
    ，遭員警製單舉發，爰依如附表上開欄位所示之道路交通管
    理處罰條例（下稱道交條例）規定，裁處如附表「裁罰內容
    」欄之處分等語。
二、異議意旨略以：上開自小客車固登記於異議人名下，惟實際
    使用人為甲○○○及乙○○，如附表所示之違規行為均係甲
    ○○○及乙○○所為，均不應歸責於異議人，原處分顯有違
    誤，爰依法聲明異議，請求撤銷如附表所示之處分等語。
三、按受處分人不服道交條例第8 條主管機關所為之處罰，得於
    接到裁決書之翌日起20日內，向管轄地方法院聲明異議，道
    交條例第87條第1 項定有明文。又交通法庭認聲明異議不合
    法律上之程式或其異議權已經喪失者，應以裁定駁回之，但
    其不合法律上之程式可補正者，應先定期命為補正，逾期不
    補正者，即予駁回，道路交通案件處理辦法第18條亦有明文
    。次按期間以日、星期、月或年計算者，其始日不計算在內
    。但法律規定即日起算者，不在此限；期間之末日為星期日
    、國定假日或其他休息日者，以該日之次日為期間之末日；
    期間之末日為星期六者，以其次星期一上午為期間末日；送
    達，於應受送達人之住居所、事務所或營業所為之；於應送
    達處所不獲會晤應受送達人時，得將文書付與有辨別事理能
    力之同居人、受僱人或應送達處所之接收郵件人員；送達，
    不能依前開規定為之者，得將文書寄存送達地之地方自治或
    警察機關，並作送達通知書兩份，一份黏貼於應受送達人住
    居所、事務所、營業所或其就業處所門首，另一份交由鄰居
    轉交或置於該送達處所信箱或其他適當位置，以為送達。前
    項情形，由郵政機關為送達者，得將文書寄存於送達地之郵
    政機關，行政程序法第48條第2 項、第4 項、第72條第1項
    前段、第73條第1 項及第74條第1 、2 項分別定有明文。又
    上開行政程序法有關寄存送達之規定，固無準用民事訴訟法
    第138 條第2 項：「寄存送達，自寄存之日起，經10日發生
    效力」之明文，惟民事訴訟法之所以於民國92年2 月7 日修
    正公布時特意增設此規定，乃著眼於應受送達人未必能即時
    領取訴訟文書而知悉其內容，為保障其權益而增設之，同理
    ，行政文書之寄存送達，於解釋上，應認有上開規定之類推
    適用，而不能一如往昔，仍解為將行政文書寄存時，即生送
    達之效力（最高法院93年度台抗字第649 號裁定意旨參照）
    。末按違反道路交通管理事件裁決書，係行政機關就公法上
    具體事件所為之決定，而對外直接發生法律效果之單方行政
    行為，依其性質應為「行政處分」，是其送達應適用行政程
    序法上開有關送達之規定。
四、經查，原處分機關為如附表所示之裁決後，分別交寄裁決書
    予異議人，其中如附表編號1 所示之裁決書於94年3 月14日
    送達異議人位於高雄市○○區○○街28巷60號之住處，因未
    獲會晤應受送達人，亦無法將文書付與有辨別事理能力之同
    居人、受僱人或應送達處所之接收郵件人員，郵局之投遞士
    乃將郵件寄存於送達地之郵政機關；至如附表編號2 至5 所
    示之裁決書，則均由異議人於如附表「交通裁決書送達情形
    」欄所示之時間收受送達等情，有異議人之個人基本資料查
    詢結果、上開裁決書之送達證書，分別附於各該卷可稽，堪
    認原處分機關均已依行政程序法有關送達之規定，為如附表
    所示裁決書之送達。揆諸前揭說明，如附表編號1 所示裁決
    書之送達應自寄存之翌日即94年3 月15日起，經10日即94年
    3 月24日發生效力；如附表編號2 至5 所示之裁決書則應分
    別自異議人收受送達日起發生效力，是異議人至遲應於如附
    表「聲明異議期限」所示日期前，向原處分機關或本院聲明
    異議。惟異議人遲至97年8 月6 日始向本院聲明異議乙節，
    有卷附聲明異議狀之收文戳章可證，顯已逾20日不變期間。
    從而，本件異議程序自非適法，且依其情形無從補正，自應
    予以駁回。
五、據上論斷，依道路交通案件處理辦法第18條，裁定如主文。
中    華    民    國    97    年    12    月    29    日
                  交通法庭    法  官  毛妍懿
以上正本證明與原本無異。
如不服本裁定，應於收受送達後5 日內向本院提出抗告狀。
中    華    民    國    97    年    12    月    31    日
                              書記官  林晏光
附表：
┌─┬───┬────┬────────┬────┬─────┬────┬──────┬──────┐
│編│本院案│違規車號│違規時、地、事實│裁罰內  │原舉發單及│交通裁決│交通裁決書送│聲明異議期限│
│號│號    │        │及違反法條（道交│容（新  │舉發通單案│書案號  │達情形      │            │
│  │      │        │條例）          │臺幣）  │號        │        │            │            │
│  │      │        │                │        │          │        │            │            │
│  │      │        │                │        │          │        │            │            │
├─┼───┼────┼────────┼────┼─────┼────┼──────┼──────┤
│1 │97年度│YW-9433 │於93年8 月8日 上│8,700元 │高雄市政府│94年3 月│94年3 月14日│94年4 月13日│
│  │交聲字│        │午7 時28 分 ，在│        │警察局高市│8 日高市│寄存於送達地│            │
│  │第1831│        │高雄市○○街，使│        │警交字第B0│府交裁字│之郵政機關（│            │
│  │號    │        │用他車牌照行駛（│        │0000000號 │第裁32-B│送達證書見該│            │
│  │      │        │第12條第1項 第5 │        │          │00000000│卷第22頁）  │            │
│  │      │        │款、第2 項）    │        │          │號      │            │            │
├─┼───┼────┼────────┼────┼─────┼────┼──────┼──────┤
│2 │97年度│YW-9433 │於92年7 月15 日 │10,800元│內政部警政│95年6 月│95年6 月16日│95年7 月6 日│
│  │交聲字│        │凌晨1 時57 分 ，│，並扣繳│署國道公路│13日高市│由異議人本人│            │
│  │第1832│        │在國道1 號高速公│牌照    │警察局公警│府交裁字│簽收（送達證│            │
│  │號    │        │路28 4公里處，使│        │局交字第Z4│第裁32-Z│書見該卷第25│            │
│  │      │        │用註銷之牌照行駛│        │0000000號 │40000000│頁）        │            │
│  │      │        │（第12條第1 項第│        │          │號      │            │            │
│  │      │        │4 款、第2 項）  │        │          │        │            │            │
├─┼───┼────┼────────┼────┼─────┼────┼──────┼──────┤
│3 │97年度│YW-9433 │於92年5 月18日中│10,800元│臺北市政府│95年5 月│95年5 月17  │95年6 月6 日│
│  │交聲字│        │午12時48分，在臺│，並扣繳│警察局北市│15日高市│日由異議人本│            │
│  │第1833│        │北市○○○路，使│牌照    │警交大字第│府交裁字│人簽收（送達│            │
│  │號    │        │用註銷之牌照行駛│        │A4L701250 │第裁32-A│證書見該卷第│            │
│  │      │        │（第12條第1 項第│        │號        │4L701250│28頁）      │            │
│  │      │        │4 款、第2 項）  │        │          │號      │            │            │
├─┼───┼────┼────────┼────┼─────┼────┼──────┼──────┤
│4 │97年度│YW-9433 │於92年4 月10 日 │10,800元│臺北市政府│95年2 月│95年2 月20日│95年3 月13日│
│  │交聲字│        │下午4 時52 分 ，│，並扣繳│警察局北市│17日高市│由異議人本人│（原末日95年│
│  │第1834│        │在臺北市市○○道│牌照    │警交大字第│府交裁字│簽收（送達證│3 月12 日 為│
│  │號    │        │與東寧路口，使用│        │ABI500573 │第裁32-A│書見該卷第32│星期日，故以│
│  │      │        │註銷之牌照行駛（│        │號        │BI500573│頁）        │翌日為末日）│
│  │      │        │第12條第1 項第4 │        │          │號      │            │            │
│  │      │        │款、第2 項）    │        │          │        │            │            │
├─┼───┼────┼────────┼────┼─────┼────┼──────┼──────┤
│5 │97年度│YW-9433 │於92年3 月8日 下│10,800元│臺北市政府│95年2 月│95年2 月16日│95年3 月8 日│
│  │交聲字│        │午4 時7分 ，在臺│，並扣繳│警察局北市│9 日高市│由異議人本人│            │
│  │第1835│        │北市○○路○段31│牌照    │警交大字第│府交裁字│簽收（送達證│            │
│  │號    │        │9 號，使用註銷之│        │A3K009331 │第裁32-A│書見該卷第35│            │
│  │      │        │牌照行駛（第12條│        │號        │3K009331│頁）        │            │
│  │      │        │第1項 第4 款、第│        │          │號      │            │            │
│  │      │        │2 項）          │        │          │        │            │            │
└─┴───┴────┴────────┴────┴─────┴────┴──────┴──────┘


司法院資訊處製作；財團法人民間司法改革基金會備份。
